臺灣苗栗地方法院民事判決　　　　　 95年度訴字第333號
原　　　告　苗栗縣造橋鄉農會
法定代理人　寅○○
訴訟代理人　庚○○
　　　　　　丙○○
被　　　告　甲○○
　　　　　　　　　　　　號
　　　　　　丑○○
　　　　　　壬○○
　　　　　　癸○○
兼　上三人
共　　　同
法定代理人　丁○○
上列當事人間請求清償借款事件，本院於民國96年2 月9 日言詞
辯論終結，判決如下：
    主  文
被告應連帶給付原告新臺幣伍佰參拾萬元，及自民國九十五年六
月十日起至清償日止按年息百分之四點零七計算之利息，暨自民
國九十五年七月十日起至清償日止，逾期在六個月以內者，按上
開利率百分之十，逾期超過六個月部分，按上開利率百分之二十
計算之違約金。
訴訟費用新臺幣伍萬參仟肆佰柒拾元由被告連帶負擔。
    事實及理由
壹、程序方面：
一、按訴狀送達後，原告不得將原訴變更或追加他訴，但請求之
    基礎事實同一者，或不甚礙被告之防禦及訴訟之終結者，不
    在此限，民事訴訟法第255 條第1 項第2 、7 款定有明文。
    本件原告原以子○○為被告，訴請其與另一被告甲○○連帶
    負清償借款之責，嗣發現子○○已於起訴前之民國95年7 月
    9 日死亡，原告遂撤回對子○○之起訴，並追加其繼承人丑
    ○○、壬○○、癸○○、丁○○為被告，請求渠等與被告甲○○連帶負清償借款之責，核其追加前後請求之基礎事實同
    一，且不甚礙被告之防禦及訴訟之終結，依前揭規定，應予
    准許。
二、被告丑○○、壬○○、癸○○、丁○○經合法通知，未於言
    詞辯論期日到場，核均無民事訴訟法第386 條各款所列情形
    ，爰依原告之聲請，由其一造辯論而為判決。
貳、實體方面：
一、原告起訴主張：被告甲○○於94年12月2 日邀同訴外人子○○為連帶保證人，向原告借款新臺幣（下同）5,300,000 元
    ，約定借款期間自94年12月2 日起至99年12月2 日止，利息
    按原告指數型房貸指標利率年息1.87% 加碼年息2.03% 計算
    ，並同意隨原告調整上開利率而變動，逾期付息或到期未履
    行債務時，視為全部到期，除仍按上開利率計息外，並加計
    逾期在6 個月以內者，按上開利率10% ，逾期超過6 個月部
    分，按上開利率20% 計算之違約金。詎被告甲○○僅繳納利
    息至95年6 月9 日止，此後即未依約繳款，其債務已視為全
    部到期，計尚欠本金5,300,000 元，及自95年6 月10日起至
    清償日止按年息4.07% 計算之利息，暨自95年7 月10日起至
    清償日止，逾期在6 個月以內者，按上開利率10% ，逾期超
    過6 個月部分，按上開利率20% 計算之違約金未清償。又連
    帶保證人子○○已於95年7 月9 日死亡，被告丑○○、壬○○、癸○○、丁○○為其繼承人，且未聲明拋棄或限定繼承
    ，依法自應承受其被繼承人之債務，而與被告甲○○連帶負
    清償借款之責。爰求為判決如主文第1 項所示之金額、利息
    及違約金等語。
二、被告甲○○則以：伊不知有上開借款之事；借據原本上甲○○之簽名非伊所為，印文亦非伊所有，存款印鑑卡上之電話
    非伊所有；伊不認識子○○；伊身分證係於94年3 月間遭訴
    外人劉錦堂取走，稱欲幫忙向臺北之銀行辦理貸款，惟其後
    竟跟伊說身分證不見了，貸得之款項亦未給伊；伊不曾到過
    原告農會，抵押標的物苗栗縣頭份鎮○○段1128、1129地號
    及其上538 建號、544 建號建物亦非伊所有；伊雖曾在新竹
    國際商業銀行開戶，惟係許久之前開立，伊以前同居女友取
    走伊存摺後，該帳戶即被當成人頭帳戶，嗣伊至富邦銀行辦
    理貸款時辦不出來，始知其事，遂由劉錦堂幫伊至新竹國際
    商業銀行辦理解除警示帳號，是原告請求伊清償借款，為無
    理由等語，資為抗辯。並聲明：原告之訴駁回。
三、被告丑○○、壬○○、癸○○、丁○○未於言詞辯論期日到
    場，亦未提出書狀作何聲明或陳述。
四、查「甲○○」於94年10月21日及同年月28日，向訴外人卯○○、乙○○購買渠等所有苗栗縣頭份鎮○○段1128、1129地
    號及其上538 建號、544 建號建物，嗣於94年12月1 日提供
    上開不動產予原告設定抵押權，向原告借款5,300,000 元等
    事實，有原告提出之不動產買賣契約書、借款申請書、抵押
    權設定契約書及土地、建物登記謄本等件為證（見卷第1 宗
    第50至92頁），自堪信為真實。
五、惟被告甲○○否認借款申請書及借據上「甲○○」簽名及印
    文之真正，並以伊不曾到過原告農會，不知有上開借款之事
    ，上開不動產亦非伊所有等語置辯。經查：
  (一)經本院依職權訊問苗栗縣頭份鎮○○段1128、1129地號及其
    上544 建號建物之原所有人乙○○證稱：不動產買賣契約書
    上「乙○○」之印文係伊親自前往代書處蓋章的，係伊鄰居
    辛○○介紹一位姓陳之仲介來問是否要賣房子，後來伊與卯
    ○○之房屋即共同以6,000,000 元出賣，伊與陳姓仲介及辛○○談了約3 次，最後1 次及到代書處那次，買方均有出現
    ，因為買方要出示證件，那時才知買方之姓名為甲○○，當
    時之買方很像法庭上之被告甲○○，只是伊記憶已經模糊，
    無法十分確定等語（見卷第109、110頁）。
  (二)參以，本院依職權訊問證人辛○○證稱：乙○○係伊鄰居，
    伊有介紹伊同居人生前認識之朋友甲○○向乙○○買房子，
    當時是甲○○與綽號小陳、阿堂到伊家，問伊有無朋友要賣
    房子，渠等想做烘焙生意，伊即介紹乙○○賣房子，乙○○
    係做法拍屋生意的等語（見卷第1 宗第125 頁）；及證人即
    辦理簽訂上開不動產買賣契約書之己○代書事務所助理戊○○證稱：甲○○係辛○○帶來的，當時看到的甲○○身材瘦
    瘦的，身高約160 多公分，卯○○與乙○○之不動產買賣契
    約書上甲○○之簽名均係甲○○本人親自簽名的等語（見卷
    第1 宗第127 頁）。因本院訊問上開2 位證人之期日，被告
    甲○○無故未到場，經諭請上開2 位證人於下次庭期到場指
    認被告甲○○，嗣於本院96年1 月9 日言詞辯論期日，證人
    辛○○即當場指認在庭之被告甲○○即係當時與綽號小陳、
    阿堂一同去找伊說要買房屋之甲○○，亦係伊帶去代書事務
    所簽名之人，伊見過在庭之被告甲○○3 、4 次（見卷第 1
    宗第146 頁）；證人戊○○亦當場指認在庭之被告甲○○即
    係當初至代書事務於買賣契約書上簽名之甲○○無訛（見卷
    第1 宗第147 頁）。衡以被告甲○○自承伊認識證人辛○○
    ，去過辛○○那邊喝酒好幾次（見卷第1 宗第147 頁），則
    辛○○應無誤認之可能。此外證人辛○○與被告甲○○並無
    仇隙，證人戊○○更與被告甲○○素昧平生，均無故為不利
    於被告陳述之可能。是渠等證詞應堪採信。被告甲○○確曾
    出面向卯○○及乙○○購買上開房地，並於買賣契約書上簽
    名，洵堪認定。
  (三)又經本院依職權將借款申請書、借據原本，及被告甲○○當
    庭書寫之姓名筆跡，送請法務部調查局鑑定結果，認借款申
    請書及借據原本上「甲○○」之簽名與被告甲○○當庭書寫
    之姓名筆跡部分筆劃特徵相似，有該局96年1 月25日調科貳
    字第09600031470 號鑑定通知書在卷可憑（見卷第2 宗第34
    頁）。參諸上開借款申請書、借據書寫之時間在94年11月22
    日，而被告甲○○當庭書寫姓名之時間在95年9 月22日（見
    卷第1 宗第143 頁），僅時隔10個月，筆跡應不致有太大變
    化，是本院送請鑑定之參對證物雖僅被告甲○○當庭書寫之
    筆跡，然既經鑑定結果認二者部分筆劃特徵相似，則原告主
    張上開借款申請書及借據上「甲○○」之簽名為被告甲○○
    所為，尚非全然無據。
  (四)徵諸被告甲○○為前述不動產之買受人，且親自於買賣契約
    書上簽名之情，已如前述，足見被告甲○○顯然知悉以其名
    義購買前述不動產之情事；另觀諸前述不動產買賣契約書第
    三條付款約定，載明尾款各3,000,000 元同意由買方向金融
    機構貸款支付（見卷第1 宗第63、69頁），稽此，以前述不
    動產向原告造橋鄉農會抵押貸款之事，被告甲○○實難諉為
    不知。從而被告甲○○為本件之借款人，足堪認定。其辯稱
    不曾到過原告農會，不知有上開借款之事，亦未於借款申請
    書及借據上簽名云云，不足採信。
  (五)至於被告甲○○之身分證，縱如其所辯，為劉錦堂取走云云
    ，惟查，被告甲○○係提供身分證予劉錦堂代為向臺北之銀
    行辦理貸款，為其所是認（見卷第1 宗第12頁）；另被告甲○○所有新竹國際商業銀行帳戶遭列為警示帳戶後，亦係由
    伊委託劉錦堂代為辦理解除警示一節，為被告甲○○所不爭
    （見卷第1 宗第107 頁）；此外被告甲○○更配合辦理上開
    不動產之購買、訂約及設定抵押等手續，益徵被告甲○○明
    知並同意上開貸款行為，至臻明確。是以縱被告甲○○並未
    因此獲得任何款項，亦屬其是否遭劉錦堂詐騙之問題，要不
    影響其仍為本件借款人之地位，併此敘明。
六、按稱消費借貸者，謂當事人一方移轉金錢或其他代替物之所
    有權於他方，而約定他方以種類、品質、數量相同之物返還
    之契約。借用人應於約定期限內，返還與借用物種類、品質
    、數量相同之物。稱保證者，謂當事人約定，一方於他方之
    債務人不履行債務時，由其代負履行責任之契約。保證債務
    ，除契約另有訂定外，包括主債務之利息、違約金、損害賠
    償及其他從屬於主債務之負擔，民法第474 條第1 項、第47
    8 條前段、第739 條、第740 條定有明文。保證債務之所謂
    連帶，係指保證人與主債務人負同一債務，對於債權人各負
    全部給付之責任者而言，此就民法第272 條第1 項規定連帶
    債務之文義參照觀之甚明，最高法院45年台上字第1426號判
    例可資參照。又連帶債務之債權人，依同法第273 條第1 項
    規定，得對債務人中之一人或數人或其全體，同時或先後請
    求全部或一部之給付。再者繼承人自繼承開始時，除本法另
    有規定外，承受被繼承人財產上之一切權利義務，民法第11
    48條前段亦有明定。本件原告主張被告甲○○以子○○為連
    帶保證人，向其借款，自95年6 月10日起即未依約繳款，尚
    欠本金5,300,000 元，及自95年6 月10日起至清償日止按年
    息4.07% 計算之利息，暨自95年7 月10日起至清償日止，逾
    期在6 個月以內者，按上開利率10% ，逾期超過6 個月部分
    ，按上開利率20% 計算之違約金未清償之情，有原告提出之
    借據及放出明細查詢在卷可參（見卷第1 宗第5 、6 頁）；
    又子○○業於95年7 月9 日死亡，被告丑○○、壬○○、癸○○、丁○○（下稱丑○○等4 人）為其繼承人，且未聲明
    拋棄或限定繼承，有原告提出之戶籍謄本及臺灣新竹地方法
    院函在卷可考（見卷第1 宗第45至48頁），均堪信為真實。
    是被告丑○○等4 人依法自應繼承子○○之連帶保證債務。
    從而原告訴請被告甲○○與被告丑○○等4 人應連帶負清償
    上開借款之責，於法有據，應予准許。
七、綜上所述，本件借款申請書及借據上被告甲○○之簽名既為
    真正，則其為本件之借款人，足堪認定。又被告丑○○等 4
    人係連帶保證人子○○之繼承人。從而，原告本於上開借據
    之約定，請求被告連帶給付5,300,000 元，及自95年6 月10
    日起至清償日止按年息4.07% 計算之利息，暨自95年7 月10
    日起至清償日止，逾期在6 個月以內者，按上開利率10% ，
    逾期超過6 個月部分，按上開利率20% 計算之違約金，為有
    理由，應予准許。
八、訴訟費用負擔之依據：民事訴訟法第78條。
中　　華　　民　　國　　96　　年　　2 　　月　　16　　日
                    民事庭法  官  黃佩韻
以上正本係照原本作成。
如不服本判決，應於送達後20日內向本院提出上訴狀（須附繕本
）。
                          書記官  蔡健忠
中　　華　　民　　國　　96　　年　　2 　　月　　16　　日
